臺灣新北地方法院民事判決
109年度婚字第719號
原      告  甲○○  

訴訟代理人  楊愛基律師
被      告  丙○○  


訴訟代理人  乙○○  
上列當事人間請求離婚事件，於民國110年12月7日經言詞辯論終
結，本院判決如下：
    主      文
准原告與被告離婚。
訴訟費用由被告負擔。
    事實及理由
一、原告主張：
(一)被告為大陸地區人民，原告與被告於民國102年1月10日結婚
    ，婚後被告來臺與原告共同居住於新北市○○區○○路○段000號
    4樓，並未育有子女。
(二)被告於婚後不到半年便向原告表示要外出工作，經原告同意
    後，被告便拒絕再返家與原告共同居住生活，且鮮少與原告
    聯繫，原告對於被告在外之所作所為均無從知悉，且雙方分
    居、失聯迄今已將近五年有餘，顯無法再維繫感情，足見兩
    造長期以來徒有夫妻之名，並無夫妻之實。復參以兩造現仍
    分居，各行其事，平日未有聯絡，亦無維持婚姻及共創美滿
    生活之意圖及計畫，此與夫妻以共同生活、同甘共苦、共創
    幸福家庭生活之本質相悖，益徵雙方已然決絕，夫妻情分已
    盡，難期繼續共處，依上所述，倘任何人處於同一境況，應
    認均將喪失維持婚姻關係之意願，兩造間確有難以維持婚姻
    之重大事由。爰依民法第1052條第2項有重大事由，難以維
    持婚姻之規定，請求判決兩造離婚，並聲明：如主文所示。
二、被告則以下列陳詞置辯，並聲明：原告之訴駁回。
(一)被告離家外出工作係經過原告之同意，且被告長期將工作所
    賺取之金錢之一部分按月匯予原告，該筆匯款除了支付健保
    費之外，亦有貼補家用，每月匯款金額大約新臺幣(下同)5,
    000元。
(二)依被告匯款紀錄及通聯記錄以觀，可以證明兩造之間平常互
    有聯絡，原告係因被告自109年10月中旬開始未按月匯錢回
    家貼補家用，原告自此即將把將被告之聯絡通訊管道封鎖，
    致雙方無近期之聯絡資料。
(三)被告在臺北工作時，係在卡拉OK店從事炒菜工作，工作時間
    至半夜兩點，因為下班時間無法搭乘捷運回家，遂在臺北租
    屋居住。於被告在臺北工作時，原告曾來找過被告很多次，
    並非原告所述之一、兩次。被告在臺北工作約二年多後，於
    105年間即轉到桃園工作，現在仍在桃園工作，工作內容為
    雜工，亦係在外與另外一位大陸籍女性友人合租一間房子居
    住，租金一個月約6,000元，每人每月各負擔3,000元。
(四)於被告在桃園工作期間，因兩造經常會吵架，原告曾經於被
    告返回新北市○○區○○路○段000號4樓住處時，將被告趕出來
    。且因原告在外有女朋友，被告始未返回上開住處。
三、本院之判斷：
(一)兩造為夫妻關係：
    原告主張兩造於102年1月10日在大陸地區結婚，現婚姻關係
    仍存續中之事實，業據原告提出戶口名簿影本1件、戶籍謄
    本1 件為證，並有本院依職權向新北市土城戶政事務所函調
    之結婚登記申請書及附件在卷可稽，堪信為真實。
(二)本件離婚原因事實之判斷：
  1.兩造長期分居二處：
　　被告於婚後來臺與原告共同居住於新北市○○區○○路○段000號
    4樓，然約半年後被告便向原告表示要外出工作，經原告同
    意後，被告便長期在外工作，且居住於外等情，業經原告、
    被告分別陳明在卷，並經證人即原告之父親江貴華於本院審
    理時證述屬實（見本案卷第78頁），自堪以認定。
　2.被告在外工作之情形：
　　被告最初係在臺北工作，其工作內容為在卡拉OK店從事炒菜
    工作，工作時間至半夜兩點，於被告在臺北工作時，然於臺
    北工作約二年多後，於105年間被告即轉到桃園工作，現在
    仍在桃園工作，工作內容為雜工，亦係在外與另外一位大陸
    籍女性友人合租一間房子居住之事實，業經原告、被告分別
    陳明在卷，互不爭執，亦堪以認定。
  3.被告在外工作期間與原告互動之情形：
　　原告主張被告於婚後在外工作後，便拒絕再返家與原告共同
    居住生活，且鮮少與原告聯繫，原告對於被告在外之所作所
    為均無從知悉之事實，然此為被告所否認。經查：
　　⑴據被告所辯，於被告在臺北工作時，原告曾來找過被告很
      多次，其後亦有電話聯絡，質諸原告則陳稱：「(被告)剛
      開始到臺北工作，我有一、兩次去她工作地點看過她，…
      」等語（見本案卷第200頁），雖兩造就原告前來被告之
      臺北工作處所之次數所述不一，然已可見於被告在臺北工
      作之期間，兩造確實仍有一定程度之見面互動。且依被告
      提出之行動電話通話明細單所示（見本案卷第131至139頁
      ），兩造間自109年5月至7月之期間，被告仍偶有以其台
      灣大哥大之行動電話門號致電原告，並非如原告所述被告
      已長期失聯。
　　⑵被告於臺北工作約二年多後，於105年間即轉到桃園工作，
      現在仍在桃園工作，惟被告始終未向原告告知有關被告在
      桃園工作之情況與地點，雙方亦未再見面，此除經原告陳
      明在卷外，並為被告所不爭執，自應堪以認定。足認原告
      對於被告在桃園之工作地點確實不知悉，雙方亦因此未再
      見面，而原告亦無從至被告工作處所與被告進行互動。
　　⑶被告抗辯其離家外出工作所賺取之金錢之一部分有按月匯
      予原告，該筆匯款除了支付健保費之外，亦有貼補家用，
      每月大約5,000元，直至109年10月中旬始未再匯款等情，
      業據被告提出內有被告匯款交易明細、照片及對話內容之
      兩造間Line對話截圖為憑（見本案卷第117至130頁），而
      原告對於上開Line照片及對話截圖之真正亦未予爭執，並
      陳稱：「被告的匯款並不是每月匯，每次所匯的款項為20
      00元至3000元，這些錢是要繳納她的健保費用，她的健保
      費1 個月1700多元，因為她沒有雇主。」等語（見本案卷
      第200頁），觀諸上開Line照片及對話截圖，被告每次所
      匯款項之數額大多為2,000元，其中亦有4,000元，已可見
      於兩造分居期間，至109年10月中旬為止，被告確實有長
      期匯款予原告之事實，其數額每次約2,000元至4,000元不
      等。
　　⑷被告抗辯原告於109年10月間，將被告與原告間之通訊軟體
      Line之聯絡管道予以封鎖等語，此已為原告所不爭執。原
      告雖陳稱因兩造長期分居，且擔心被告有拿證件去借錢而
      波及原告，始封鎖被告之Line云云，然兩造既已長期分居
      ，且互動不佳，身為人夫之原告積極尋求與被告聯絡、溝
      通猶且不及，卻反其道而行，自行阻斷可免費及便利使用
      之Line之聯絡管道，於情於理自有不合。
　　⑸被告雖另辯稱原告曾經於被告返回新北市○○區○○路○段000
      號4樓住處時，將被告趕出來；且因原告在外有女朋友，
      被告始未返回上開住處云云，然此原告所否認。按當
      事人主張有利於己之事實者，就其事實有舉證之責任，民
      事訴訟法第277 條定有明文，依此一舉證責任分配之原則
      ，即應由被告就被告此一事實負舉證責任，而被告並未能
      舉出其他證據以實其說，尚難遽認被告於該主張事實已有
      確實證明方法，自不能認其抗辯之此部分事實為真實。
　4.兩造對於本件婚姻維繫之想法：
　　關於本件婚姻是否得以修復，兩造是否得以復合乙節，原告
    於本院審理中始終表現出堅持離婚之想法。至於被告方面，
    被告先陳稱：「我還是不同意離婚，我希望跟他和解，希望
    不要跟我離婚，讓我拿到身分證為止，我再一年多就可以去
    申請，我已經來臺八年了。…，我的要求只是在臺灣居留到
    可以取得身分證才離婚。」等語（見本案卷第199、200頁）
    ，後則陳稱「離不離婚都可以，反正原告也都沒有理我。…
    如原告要離婚，我希望原告提供機票錢及回大陸隔離28日之
    隔離費用。」等語（見本案卷第211、213頁）。參以被告已
    多年未與原告同住，其間雙方均未曾積極表現修復兩造互動
    關係，而原告亦於被告中止匯款後，隨即封鎖被告之Line，
    可見在雙方現存意念裡，兩造婚姻所賴以維繫者，已非和諧
    感情與互重共處，而係僅存金錢之牽連關係。
(三)本件離婚之法律適用：
　　按夫妻之一方為臺灣地區人民，一方為大陸地區人民者，判
    決離婚之事由，依臺灣地區之法律，臺灣地區與大陸地區人
    民關係條例第52條第2 項定有明文。經查，本件原告為臺灣
    地區人民，被告為大陸地區人民，此有上開戶籍謄本1 件附
    卷可參，原告訴請判決離婚，其事由自應依我國法律之規定
    。
(四)本件原告請求離婚事由合於民法規定之離婚要件：
　　按夫妻間有民法第1052條第1 項以外之重大事由，難以維持
    婚姻者，夫妻之一方得請求離婚，但其事由應由夫妻之一方
    負責者，僅他方得請求離婚，民法第1052條第2 項定有明文
    。質言之，婚姻之本質，應以夫妻雙方互相扶持共同經營美
    滿生活為目的，如夫妻一方之行為雖不備民法第1052條第1
    項各款之要件，然只須按其事由及情節在客觀上確屬難以維
    持婚姻生活者者，亦得依同條第2 項之規定請求離婚。而是
    否為難以維持婚姻之重大事由，其判斷標準為婚姻是否已生
    破綻而無回復之希望，婚姻之破綻不僅需一方主觀上已喪失
    維持婚姻之意願，且客觀上該難以維持婚姻之事實，須達任
    何人處於同一環境下，均喪失維持婚姻意願之程度始可。又
    倘若夫妻雙方對於上開離婚之重大事由均應可歸責且程度相
    同時，基於該條項但書之立法接近於積極破綻主義之立法方
    式，應認為雙方均得依該規定主張婚姻破裂而請求離婚（最
    高法院90年台上字第2215號判決參照）。經查：
　1.被告於婚後來臺與原告共同居住於新北市○○區○○路○段000號
    4樓，然約半年後被告便向原告表示要外出工作，經原告同
    意後，被告便長期在外工作，且居住於外，造成兩造長期關
    係疏離，無正常互動，原告亦未積極力促被告返家，從此兩
    造分居二處，至今多年，足見雙方感情破裂，已達恩斷義絕
    之程度，兩造於客觀上維持婚姻之情感不復存在，在主觀上
    亦已喪失維持婚姻之意。是兩造就彼此長期分居乙節，均難
    卸責。
　2.原告於109年10月間，將被告與原告間之通訊軟體Line之聯
    絡管道予以封鎖，而被告離家在外工作，始終未曾返回新北
    市○○區○○路○段000號4樓住處，此對於兩造日後婚姻關係正
    常維繫及彼此溝通之進行，均甚有妨礙，對於兩造婚姻之互
    諒關係，破壞甚鉅。是兩造就彼此關係之疏離及惡化乙節，
    均難卸責。
　3.兩造分居迄今已多年，除最初被告在臺北工作之期間仍有互
    動及被告長期匯款之外，其餘期間，彼此未再見面，並無正
    常互動往來，互未請求對方同居，除原告堅決離婚之外，被
    告其後亦表達在一定條件下即願離婚之想法，顯見雙方就婚
    姻之實質關係，均已無維持之意願。
　4.於本院審理期間，被告與原告始終未就兩造間之婚姻破綻加
    以溝通，以取得對造之諒解，足見在雙方現存意念裡，兩造
    婚姻所賴以維繫者，已非和諧感情與互重共處，而係虛有之
    婚姻外殼關係，準此，兩造至今並無復合跡象，感情已難再
    續，若勉予維持婚姻，徒增雙方仇怨，客觀上顯已難以維持
    婚姻。
　5.綜上所述，兩造於客觀上維持婚姻之情感不復存在，在主觀
    上亦已喪失維持婚姻之意欲，兩造間婚姻所生之破綻，已無
    回復之希望，其情形已構成難以維持婚姻之重大事由，而此
    項重大事由，經考量其成因與結果之形成，本院認兩造均有
    可歸責之處，無分軒輊，而應共同負責。從而，揆諸上開法
    律及判決意旨，原告依民法第1052條第2項之規定，請求判
    決離婚，核無不合，應予准許。
四、本件論證已臻明確，兩造其餘主張、陳述及所提之證據暨攻
    擊防禦方法，均與本案判斷結果無影響，爰不一一贅述，附
    此敘明。
五、據上論結，本件原告之訴為有理由，依家事事件法第51條、
    民事訴訟法第78條，判決如主文。
中　　華　　民　　國　　110 　年　　12　　月　　30　　日
                  家事法庭  法  官　郭光興
以上正本係照原本作成。
如對本判決上訴，須於判決送達後20日內向本院提出上訴狀。如
委任律師提起上訴者，應一併繳納上訴審裁判費。
中　　華　　民　　國　　110 　年　　12　　月　　30　　日
                            書記官　林俐婷